【裁判字號】    97,裁,2066
【裁判日期】    970331
【裁判案由】    綜合所得稅
【裁判全文】
最  高  行  政  法  院  裁  定
                                     97年度裁字第02066號
上  訴  人  甲○○
訴訟代理人  張芷
被 上訴 人  財政部臺灣省南區國稅局
代  表  人  邱政茂
上列當事人間綜合所得稅事件，上訴人對於中華民國96年11月5
日高雄高等行政法院96年度簡字第248號判決，提起上訴，本院
裁定如下：
    主  文
上訴駁回。
上訴審訴訟費用由上訴人負擔。
    理  由
一、按對於適用簡易程序之判決提起上訴，須經本院之許可。前
    項許可，以訴訟事件所涉及之法律見解具有原則性者為限，
    行政訴訟法第235條定有明文。
二、本件上訴人對於高等行政法院適用簡易程序所為之判決，提
    起上訴，係以：(一)有關營利所得新臺幣（下同）600,000元
    部分：原判決未依舉證責任分配原則，就被上訴人主張之課
    稅事實存在，負客觀之舉證責任，卻以被上訴人有舉證不易
    之情，核定減輕其舉證責任，甚調整其舉證責任，顯涉及之
    法律問題意義重大，有加以闡釋之必要，亦屬判決適用法規
    不當及判決不備理由矛盾等違背法令之情。其次，原判決僅
    以佳寶樹脂股份有限公司（下稱佳寶公司）董事長黃慶楠使
    用陳美惠台南區中小企業銀行（下稱南企）西港分行活存帳
    戶，於民國89年至91年間每年年初固定有匯款至陳美惠於同
    分行支存帳戶，復由該支存帳戶開立支票轉付予上訴人配偶
    帳戶，認被上訴人就該課稅外觀事實已盡舉證責任，顯與課
    稅要件法定主義及明確主義之規定有違，，顯涉及之法律問
    題意義重大，有加以闡釋之必要，亦屬違背法令。稅捐稽徵
    機關應舉證證明系爭資金係源自佳寶公司營業之盈餘，倘稅
    捐稽徵機關未依行政程序法第36條規定踐行調查程序，原審
    應依職權調查，不受當事人主張之拘束。另原判決既不否認
    佳寶公司使用上訴人支存帳戶及黃竹田支存帳戶，資金確實
    由佳寶公司負責人匯入該等帳戶等借貸之情，卻以上訴人無
    法提出借貸契約及借款予佳寶公司之證據為由，否認上訴人
    配偶與佳寶公司間之借貸關係，顯涉及之法律問題意義重大
    ，有加以闡釋之必要，亦屬當然違背法令。另原審未就銀行
    存款等非杜撰證據調查，竟稱上訴人所提示之佳寶公司之現
    金收入傳票、轉帳傳票、資產負債表暨帳簿暨會計科目暫收
    款等相關資料，係為維護上訴人等而杜撰，與實情不符，自
    屬違背法令。(二)有關罰鍰部分：本件原判決僅以佳寶公司負
    責人透過其使用陳美惠支存2390帳戶支付款項之間接證據，
    認定被上訴人主張及處罰無違，顯涉及之法律問題意義重大
    ，有加以闡釋之必要，亦屬違背法令，應予廢棄。又原判決
    未有直接證據證明被上訴人主張之事實，甚據此推論之事實
    核定上訴人不予申報之行為顯屬故意，顯有違論理法則，係
    屬涉及之法律問題意義重大，有加以闡釋之必要。另本件是
    否屬盈餘分配或償還借款之判斷，於查核階段縱有誤解或因
    故未能及時釐清事實，應於行政救濟過程中予以究明，方符
    證據法則及行政救濟之本旨。且原判決縱依被上訴人推斷上
    訴人取自陳美惠支存2390帳戶係屬佳寶公司之股利分配，依
    課稅處分需確實證明課稅要件事實存在認定要件，最多僅補
    稅免罰，惟原判決仍認無違誤，顯涉及之法律問題意義重大
    ，有加以闡釋之必要，亦屬違背法令，應予廢棄等語為由。
    本院經查上訴人無非係持業經原審摒棄不採之主觀法律見解
    ，及就原審取捨證據、認定事實之職權行使，指摘原判決違
    誤，本件核無所涉及之法律見解，具有原則上之重要情事，
    上訴人提起上訴，不合首揭規定，不應許可，其上訴難謂合
    法，應予駁回。
三、依行政訴訟法第249條第1項前段、第104條、民事訴訟法第
    95條、第78條，裁定如主文。
中    華    民    國    97    年    3     月    31    日
                    最高行政法院第二庭
                        審判長法官  高  啟  燦
                              法官  劉  介  中
                              法官  黃  合  文
                              法官  廖  宏  明
                              法官  楊  惠  欽
以  上  正  本  證  明  與  原  本  無  異
中    華    民    國    97    年    4     月    1     日
                              書記官  邱  彰  德


司法院資訊處製作；財團法人民間司法改革基金會備份。
